臺灣高等法院刑事裁定
111年度抗字第1681號
抗  告  人
即受 刑 人  吳柏賢



上列抗告人即受刑人因聲請定其應執行刑案件，不服臺灣桃園地
方法院中華民國111年9月28日裁定（111年度聲字第2843號），
提起抗告，本院裁定如下：
    主  文
原裁定撤銷，發回臺灣桃園地方法院。
    理  由
一、聲請意旨略以：受刑人吳柏賢因毒品案件，先後經判決確定
    如原裁定附件（即聲請書所附「臺灣桃園地方檢察署受刑人
    吳柏賢定應執行刑案件一覽表」，下稱原裁定附件）所示之
    刑，應依刑法第53條、第51條第5款規定，定其應執行之刑
    ，爰依刑事訴訟法第477條第1項聲請裁定等語。
二、原裁定意旨略以：受刑人吳柏賢所犯如原裁定附件所示之罪
    ，經法院判處如原裁定附件所示之刑確定在案，有各該判決
    書及臺灣高等法院被告前案紀錄表附卷可稽，茲檢察官聲請
    就原裁定附件所示之罪定其應執行之刑，經審核後認聲請於
    法有據，應予准許，爰定其應執行刑4年10月等語。
三、受刑人抗告意旨略以：數罪併罰案件，若以累加方式定刑，
    恐失公平正義。受刑人為更生人，謀生不易，家中奶奶、父
    親、母親生計及醫藥費均需受刑人負擔，因一時觀念偏頗而
    鋌而走險犯案，犯後對犯行坦承不諱，相較於其他販毒案件
    合併定應執行刑後之減少刑度幅度，本件原裁定所定執行刑
    實屬過重，爰提起抗告，請求給予受刑人公平之裁定等語。
四、按數罪併罰，分別宣告多數有期徒刑者，於各刑中之最長期
    以上，各刑合併之刑期以下，定其刑期，但不得逾30年，刑
    法第51條第5款定有明文。參其立法意旨，除在緩和多數有
    期徒刑合併執行所造成之苛酷外，更避免責任非難之重複，
    蓋有期徒刑之科處，不僅在懲罰犯罪行為，更重在矯治犯罪
    行為人、提升其規範意識，及回復社會對於法律規範之信賴
    ，是應併合處罰之複數有期徒刑倘一律合併執行，將造成責
    任非難效果重複滿足、邊際效應遞減之不當效果，甚至有違
    責任原則，故採行加重單一刑主義，以期責罰相當，是法院
    就應併合處罰之數個有期徒刑宣告定其應執行刑時，不僅應
    遵守法律所定「以宣告各刑中之最長期為下限，各刑合併之
    刑期為上限，但最長不得逾30年」之外部界限，並應受法秩
    序理念規範之比例原則、平等原則、責罰相當原則、重複評
    價禁止原則等自由裁量權內部抽象價值要求界限之支配，以
    使輕重得宜，罰當其責，俾符合法律授與裁量權之目的，以
    區別數罪併罰與單純數罪之不同，兼顧刑罰衡平原則（最高
    法院100年度台抗字第440號裁定意旨參照）。又按刑罰之科
    處，應以行為人之責任為基礎，考量人之生命有限，刑罰對
    被告造成之痛苦程度，係以刑度增加而生加乘效果，而非等
    比方式增加，如以實質累加方式執行，刑責恐將偏重過苛，
    不符現代刑事政策及刑罰之社會功能，故透過定應執行刑，
    採限制加重原則，授權法官綜合斟酌被告犯罪行為之不法與
    罪責程度、各罪彼此間之關聯性（例如數罪犯罪時間、空間
    、各行為所侵害法益之專屬性或同一性、數罪對法益侵害之
    加重效應等）、數罪所反應被告人格特性與傾向、對被告施
    以矯正之必要性等，妥適裁量最終具體應實現之刑罰，以符
    罪責相當之要求。因此，法院於酌定執行刑時，應體察法律
    恤刑之目的，為妥適之裁量，俾符合實質平等原則（最高法
    院105年度台抗字第626號裁定意旨參照）。
五、原裁定以本件受刑人所犯如原裁定附件所示各罪刑，符合數
    罪併罰之規定，認檢察官聲請為正當，爰准予定其應執行刑
    ，固非無見，惟原審定應執行刑4年10月，就其裁量權如何
    行使，並未說明任何理由，僅形式上說明本件係符合數罪併
    罰之定應執行刑要件，就本件受刑人犯罪行為之不法與罪責
    程度、所犯各罪彼此間之關聯性（例如數罪犯罪時間、空間
    、各行為所侵害法益之專屬性或同一性、數罪對法益侵害之
    加重效應等）、數罪所反應受刑人人格特性與傾向、對受刑
    人施以矯正之必要性等攸關量定應執行刑之重要事項，究竟
    有無衡量，實屬不明，揆諸前開說明，自難認為允當。從而
    ，受刑人提起本件抗告指摘原審定刑過重，本院自無從審酌
    原裁定是否妥適而予維持，應認本件抗告尚非全無理由。又
    原審就其裁量權之行使既未附理由，尚難認其已實體審酌，
    為顧及受刑人之審級利益，故將原裁定撤銷並發回由原審法
    院重為裁定，以茲慎重。
六、另原裁定附件編號1之罪，依本院被告前案紀錄表分別記載
    判決確定日期為「109年12月25日」、「109年12月24日」，
    發回後應併予查明釐清。　　
據上論斷，應依刑事訴訟法第413條前段，裁定如主文。　　　
中　　華　　民　　國　　111 　年　　11　　月　　8 　　日
                  刑事第二十庭  審判長法　官  吳淑惠
                                      法　官  王惟琪
                                      法　官  吳祚丞
以上正本證明與原本無異。
如不服本裁定，應於收受送達後五日內向本院提出抗告狀。
                                      書記官  楊宜蒨
中　　華　　民　　國　　111 　年　　11　　月　　8 　　日